臺灣基隆地方法院刑事判決　　　　　　　100年度易字第387號
公　訴　人　臺灣基隆地方法院檢察署檢察官
被　　　告　楊文志
選任辯護人　詹振寧律師
被　　　告　侯豫根
選任辯護人　郭百祿律師
上列被告因詐欺案件，經檢察官提起公訴（99年度偵字第5540號）
，被告於準備程序進行中，均就被訴事實為有罪之陳述，經本院
合議庭裁定由受命法官獨任進行簡式審判程序，判決如下：
    主  文
楊文志共同意圖為自己不法之所有，以詐術得財產上不法之利益
，處有期徒刑參月，如易科罰金，以新臺幣壹仟元折算壹日。緩
刑貳年。
侯豫根共同意圖為自己不法之所有，以詐術得財產上不法之利益
，處有期徒刑陸月，如易科罰金，以新臺幣壹仟元折算壹日。緩
刑貳年。
    事  實
一、侯豫根係址設新北市○○區○○街71巷28之3 號4 樓微盛電
    腦有限公司之負責人，楊文志則係址設桃園縣大溪鎮○○路
    ○ 段737 巷8 弄7 號1 樓天訊電子工程行之實際負責人（登
    記負責人為楊劉秀珠）。緣基隆市政府、基隆市警察局於民
    國97年間將「97年加強地方建設擴大內需方案暨97年度基隆
    市警察局加強地方建設擴大內需方案全面改善本市監視錄影
    系統建置案」（該工程中建置之監視器下稱97年第2 期監視
    器；另非擴大內需97年度監視器工程建置之監視器則下稱97
    年第1 期監視器）發包中華電信股份有限公司企業客戶分公
    司，中華電信公司再將上開工程轉包予鼎原科技股份有限公
    司，鼎原公司再將該工程轉包微盛公司，微盛公司負責人侯
    豫根再於97年10月30日將該工程中之分局、派出所路口監錄
    主機系統及戶內外視訊控制電源線路施工工程部分轉包予天
    訊工程行之楊文志。依照合約內容，侯豫根、楊文志應按照
    基隆市警察局原規劃將基隆市97年第2 期監視器161 號主機
    之編號第1 至4 號鏡頭（編號1 、2 號鏡頭設於基隆市○○
    街89巷45之1 號前兩側、編號3 號鏡頭設於基隆市○○路
    360 號前、編號4 號鏡頭設於基隆市○○路278 巷口）連接
    線路至位於基隆市○○○路351 號基隆市警察局大武崙派出
    所之161 號主機（該主機係大武崙派出所、安定派出所共用
    ，編號第1 至4 號鏡頭則歸安定派出所管理）。惟侯豫根、
    楊文志為節省施工所需線材費、工錢及工時，遂向承辦業務
    之員警提議將上開監視器鏡頭之線路改連結至距離上開監視
    器鏡頭較近之安定派出所（址設基隆市○○區○○路307 號
    ），並於安定派出所加裝電腦主機，而遭基隆市警察局拒絕
    變更線路路徑。侯豫根、楊文志竟共同意圖為自己不法之所
    有，基於詐欺得利之犯意聯絡，侯豫根指示楊文志於施工時
    ，將161 號主機之編號第1 至第4 號鏡頭之線路改連結至安
    定派出所97年第1 期監視器工程之27號主機上，導致該4 支
    鏡頭錄影訊號僅能儲存於安定派出所主機而無法回傳至基隆
    市警察局勤務中心，且為避免無影像傳回大武崙派出所之
    161 號主機而被發現未依約施工，楊文志再將97年第2 期監
    視器160 號主機之第6 號鏡頭、158 號主機之第1 號、第4
    號鏡頭、159 號主機之第5 號鏡頭所攝得之畫面，以影像分
    配器轉換之方式代替161 號主機第1 至第4 號鏡頭之影像顯
    現於監視器畫面，以此方式縮短線路長度約4 公里，預期詐
    得減少施工及線材費用支出約新臺幣（下同）30萬元之不法
    利益。嗣經基隆市警察局安定派出所警員歐育達、大武崙派
    出所警員陳振隆於98年2 月19日進行初驗時，發覺編號第
    161 號主機編號1 至4 鏡頭畫面非原先設置處，乃要求侯豫
    根、楊文志改進，其等遂佯稱監視器畫面遭訊號較強之鏡頭
    覆蓋為由搪塞，使基隆市警察局複驗時因此陷於錯誤，而未
    就原有缺失部分一一詳查，而致複驗、終驗均通過而支付工
    程款，其等因而取得前述減少施工及線材費用支出之不法利
    益約30萬元。後因楊文志就其與侯豫根債務糾紛訴請偵辦，
    並於警發覺上開詐欺犯行前供出上情，並願接受裁判，因而
    查獲。
二、案經基隆市警察局移送臺灣基隆地方法院檢察署檢察官偵查
    起訴。
    理  由
壹、程序事項
    被告所犯者非為死刑、無期徒刑、最輕本刑為3 年以上有期
    徒刑之罪或高等法院管轄第一審案件，其於準備程序進行中
    ，先就被訴事實為有罪之陳述，經告知其簡式審判程序之旨
    ，並聽取公訴人、被告之意見後，本院合議庭依刑事訴訟法
    第273 條之1 第1 項之規定，裁定由受命法官獨任以簡式審
    判程序進行本案之審理，且依同法第273 條之2 規定，簡式
    審判程序之證據調查，不受第159 條第1 項、第161 條之2
    、第161 條之3、 第163 條之1 及第164 條至第170 條規定
    之限制，合先敘明。
貳、實體事項
一、事實認定部分
    上開事實，業據被告楊文志於警詢、偵查及本院審理時均坦
    承不諱；被告侯豫根雖於偵查中及本院100 年10月31日準備
    程序中否認部分犯行，然業已於100 年11月21日準備程序中
    坦承全部犯行。被告上開自白，核與證人即基隆市警察局第
    四分局安定派出所警員歐育達於偵查中具結證稱：於初驗時
    伊即發現97年第2 期監視器之161 號主機第1 至4 號鏡頭顯
    示之畫面非當初設定之畫面，並記載於初驗紀錄上，另被告
    2 人在施工時，以線路過長導致訊號微弱為由，另拉纜線至
    97 年 第1 期監視器27號主機上，並將97年第2 期監視器
    161 號主機第1 至4 號鏡頭攝得畫面顯現在97年第1 期監視
    器27號主機第17至20個鏡頭畫面上，致使伊誤認該纜線係加
    強訊號用，而不知有改變施工路線等情相符（見99年度他字
    第395 號卷第281 至283 頁）；另與同分局大武崙派出所警
    員陳振隆於偵查中具結證稱：初驗時歐育達曾與伊聯繫，發
    現97年第2 期監視器工程之161 號主機第1 至4 號鏡頭影像
    與當初設定不符，而與大武崙派出其他主機鏡頭之畫面相同
    ，經伊詢問被告楊文志，被告楊文志以該4 支鏡頭會被訊號
    較強之畫面覆蓋為由搪塞，致證人陳振隆受騙而未加詳查等
    語（99年度偵字第5540號卷第172 至174 頁），均互核相符
    ，而證人上開證述並有基隆市警察局初驗紀錄表（同卷第
    198 至199 頁）、基隆市警察局複驗紀錄（同卷第第189 頁
    反面至190 頁）、複驗紀錄（二）（同卷第191 頁）、初驗
    缺失改善紀錄表（同卷第222 至223 頁）、基隆市警察局驗
    收紀錄（同卷第224 頁）在卷可佐。此外，被告2 人以97年
    第2期 監視器160 號主機之第6 號鏡頭、158 號主機之第1
    號、第4 號鏡頭、159 號主機之第5 號鏡頭所攝得之畫面，
    使用影像分配器轉換之方式，充當97年第2 期監視器161 號
    主機第1 至第4 號鏡頭監視器畫面，以通過驗收乙節，並有
    鏡頭對照圖、基隆市警察局會勘紀錄表、基隆市警察局會勘
    光碟（99年度偵字第5540號卷第100 至104 頁）可參。綜上
    以觀，足認被告二人之任意性自白與事實相符，可以採信。
    本件事證明確，被告犯行均應堪認定。
二、論罪科刑部分
（一）核被告楊文志及侯豫根所為，均係犯刑法第339 條第2 項
      之詐欺得利罪。被告二人就本案詐欺犯行，有犯意聯絡及
      行為分擔，均為共同正犯。
（二）被告楊文志於警發覺上開詐欺犯行前供出上情，並願接受
      裁判等情，有其99年12月6 日偵訊筆錄可參（見99年度他
      字第395 號卷第150 至155 頁），堪認其所為已合於自首
      之要件。因其確有悔悟之心，爰依刑法第62條前段之規定
      減輕其刑。
（三）爰審酌被告二人身為監視器安裝工程之專業人士，竟為圖
      一己之私而未依約施作，以縮短線路減少施工及線材費用
      之手段詐得30萬元之不法利益，並導致上述監視器影像無
      法回傳至基隆市勤務中心，影響治安維護及犯罪偵查甚鉅
      ，其手段及目的均不足取。然被告二人均未曾因犯罪而受
      有期徒刑以上刑之宣告，有臺灣高等法院被告前案紀錄表
      在卷可參，素行尚可，且均於本院審理時坦承犯行，犯後
      態度良好。此外，上開未依約施作之瑕疵業經被告侯豫根
      於99年7 月間委託他人修復，此有證人即受託修復之余文
      祥於偵查中之具結證述可佐（見99年度偵字第5540號卷第
      202 至204 頁），另有被告侯豫根於100 年10月31日準備
      程序庭呈之其於99年12月29日及100 年9 月16日至大武崙
      派出所維修時複製之161 號主機編號1-4 鏡頭可正常運作
      之照片在卷可稽，足徵之前因未依約施作造成之瑕疵已全
      部修復完畢，且經過改善工程不僅安定派出所可看到該4
      支鏡頭畫面，遇有調取該4 支鏡頭之畫面內容需求時，立
      即可在安定派出所調取而不需赴大武崙派出所調取，而大
      武崙派出所現已有該4 支鏡頭畫面出現，且亦能回傳基隆
      市警察局勤務中心，因此改善後較基隆市警察局原規劃契
      約內容更優等情，亦與證人證人歐育達於偵查中具結證稱
      ：主機設在大武崙，畫面現在都可以上傳，警員在網路上
      都可以找到監視器畫面等語（見99年度他字第395 號卷第
      282 頁）互核相符。另兼衡被告二人之智識程度等一切情
      狀，分別量處如主文所示之刑，併均諭知易科罰金之折算
      標準。公訴意旨雖就被告侯豫根請求從重量刑，然本院慮
      其已於審理時坦承犯行，並已積極彌補上開犯行造成之損
      害，認量以主文所示之刑為適當，併此敘明。
（四）末查被告二人前未曾因犯罪而受有期徒刑以上刑之宣告，
      有前揭被告前案紀錄表可按，復已彌補其等所造成之損害
      ，業如前述，本院因認被告二人經此偵審及科刑教訓，當
      知警惕，信無再犯之虞，上開對被告二人所宣告之刑，以
      暫不執行為適當，爰均併諭知緩刑二年，以啟自新。
據上論斷，應依刑事訴訟法第299 條第1 項前段，刑法第28條、
第339 條第2 項、第62條前段、第41條第1 項前段、第74條第1
項第1 款，刑法施行法第1 條之1 ，判決如主文。
本案經檢察官周慶華到庭執行職務。
中    華    民    國   100    年    12    月    5     日
                  刑事第三庭法    官  藍君宜
以上正本證明與原本無異。
如不服本判決應於收受送達後10日內向本院提出上訴書狀，並應
敘述具體理由；其未敘述上訴理由者，應於上訴期間屆滿後20日
內向本院補提理由書(均須按他造當事人之人數附繕本)「切勿逕
送上級法院」。
中    華    民    國   100    年    12    月     5    日
                            書 記 官  蘇鈺婷
附錄論罪法條：
中華民國刑法第339條
（普通詐欺罪）
意圖為自己或第三人不法之所有，以詐術使人將本人或第三人之
物交付者，處 5 年以下有期徒刑、拘役或科或併科 1 千元以下
罰金。
以前項方法得財產上不法之利益或使第三人得之者，亦同。
前二項之未遂犯罰之。